【裁判字號】    96,上易,2775
【裁判日期】    970108
【裁判案由】    傷害等
【裁判全文】
臺灣高等法院刑事判決                96年度上易字第2775號
上  訴  人
即  被  告  甲○
上列上訴人因傷害等案件，不服臺灣臺北地方法院96年度易字第
2245號，中華民國96年10月26日第一審判決（起訴案號：臺灣臺
北地方法院檢察署96年度偵字第13623號），提起上訴，本院判
決如下：
    主  文
原判決撤銷。
甲○傷害人之身體，處罰金新臺幣仟元，如易服勞役，以新臺
幣壹仟元折算壹日；又公然侮辱人，處罰金新臺幣仟元，如易
服勞役，以新臺幣壹仟元折算壹日。應執行罰金新臺幣伍仟元，
如易服勞役，以新臺幣壹仟元折算壹日。緩刑貳年。
    事  實
一、甲○與薛維禛係分別居住在臺北市○○區○○街220 巷11弄
    14號2 樓、3 樓之鄰居，前因機車放置位置、燒金紙、隔木
    板等事早有嫌隙，於民國（下同）96年6月6日中午11、12時
    許，甲○因不滿薛維禛又擅自將擋雨之木板拿走，竟在上址
    2、3樓間樓梯間，基於傷害他人身體之犯意，揮拳毆打薛維
    禛，薛維禛以手阻擋，左上臂因而受有挫傷之傷害。薛維禛
    乃報警處理，嗣臺北市政府警察局信義分局六張犁派出所警
    員廖祝霖據報到場時，甲○在同上樓梯間不特定人得以共見
    共聞之場所，向員警敘述二人衝突經過時，情緒激動，另行
    起意以「幹」、「混蛋」等穢語公然辱罵在場之薛維禛，足
    以貶抑薛維禛在社會上評價。
二、案經被害人薛維禛訴由臺北市政府警察局信義分局移請臺灣
    臺北地方法院檢察署檢察官偵查起訴。
    理  由
一、經查：
    被告甲○雖矢口否認有何傷害、公然侮辱犯行，辯稱：伊僅
    訓斥告訴人不要擅自將擋雨之木板拿走，告訴人將伊燒金紙
    桶子踩壞，云云。惟查：
  (一)據告訴人薛維禛於偵查中具結證述：「96年6月6日中午近12
    時，我從臺北醫學大學返家，看到有塊木板擋在門口，我把
    木板移除，上2樓時，聽到2樓的鄰居在家裡叫罵，隨即衝出
    來，同時吼叫，內容聽不清楚，我看到他朝我衝過來，右手
    舉起，朝我揮拳，我以手擋，所以左上臂受傷，被告退回家
    裡，把門關起來，我再往樓上走，在2、3樓樓梯間時就打電
    話報警。警察來了之後，有幫我們調和，但被告仍對我出口
    污辱」、「他當警察面前罵我『混蛋』、『幹』」等情明確
    （見偵查卷第19頁），嗣告訴人於當日前往臺北醫學大學附
    設醫院急診，經醫師診斷結果，其受有左上臂挫傷，此有診
    斷證明書1份在卷可考（見偵查卷第9頁）。
    又就被告辱罵告訴人一節，亦據證人廖祝霖即到場處理之臺
    北市政府警察局信義分局六張犁派出所警員亦證述：「我看
    見告訴人站在樓梯間，我就問他是否報警，報警原因，他指
    稱是被告打他，我就從被告住處把他請出來，並請雙方敘述
    過程、原因，期間被告情緒激動，因為他口音很重，聽不太
    清楚被告在說什麼，被告在過程中有去拿樓梯間的掃把，並
    把掃把舉起好幾次，我就叫他情緒不要這麼激動，叫他把掃
    把放下」、「有聽到三字經，我有聽清楚1 個字」」等語（
    見偵查卷第24至25頁），且有告訴人提出員警到場後之錄音
    光碟1 片及錄音譯文附卷可佐被告有「幹」、「你混蛋啦！
    混蛋！」等言詞明確（見偵查卷第30至35頁），益證員警到
    場後，被告辱罵告訴人之舉。
  (二)被告雖否認有何傷害、公然侮辱告訴人之行為，惟被告承認
    上開時、地確與告訴人產生爭執，於偵查中供稱：「因為我
    平時在下雨時會放一塊木板在1 樓擋水，而告訴人多次無故
    拿去丟棄，當天我只是問他為何要丟棄我放的木板」、「我
    說兩句就走了」等情（見偵查卷第20頁）；況被告於原審審
    理中亦委由案外人古玉龍撰寫答辯狀自承：「因告訴人又一
    次將作為公共安全擋水木板丟棄，此事已發生數次被告氣不
    過而依口頭禪的『國罵』訓斥不要欺侮老人家」（見原審卷
    第19、24頁），益證員警到場後，被告確有辱罵告訴人之言
    詞。至於告訴人之傷勢，被告先於警詢時及原審準備程序中
    辯稱：不知道他為何會受傷（見偵查卷第4 頁、原審卷第13
    頁反面），但96年9月26日答辯狀、96 年10月15日審理期日
    又辯稱：告訴人舉起左臂阻止伊關門是否因此受傷云云（見
    原審卷第19頁、第23頁反面至第24頁），本身陳述已有不一
    ；又被告於原審準備程序中亦稱：「我手有舉起來但是沒有
    打到告訴人」云云（見原審卷第13頁反面），可見被告確有
    作勢揮拳毆打告訴人；且觀諸卷附錄音譯文，被告曾言：「
    （告訴人：可不可以不要再動手？）搞不好我還是要揍你，
    跟你講」（見偵查卷第34頁），足認告訴人指稱被告在員警
    到場前有傷害行為，尚非無據；況查告訴人受傷部位在左手
    臂，並非慣用手，實無證據足資證明告訴人係因伸手擋鐵門
    而受傷。從而，被告上開所辯，均無可取。
  (三)綜上，本案事證明確，被告於上開時、地先傷害、後公然侮
    辱告訴人等犯行，洵堪認定，應予依法論罪科刑。核被告所
    為，係犯刑法第277條第1項傷害罪、第309條第1項公然侮辱
    罪。被告因與告訴人產生口角而出手傷害告訴人，嗣員警到
    場處理時，被告又因情緒激動而穢言侮辱告訴人，2 次犯行
    ，犯意個別，行為互殊，應予分論併罰。
二、次查：
  (一)原審為如前述之論斷，審酌：(1)被告前無犯罪紀錄，素行良
    好，此有臺灣高等法院被告前案紀錄表附卷可參（見原審卷
    第29頁）；(2)被告與告訴人為鄰居關係，因對居住環境觀念
    不同而生怨隙，此與年齡差距、成長背景、教育程度、溝通
    不良有關，實難斷定孰是孰非；(3)被告年事已高、情緒激動
    難以平復，致為本件犯行；(4)造成告訴人手臂受傷細微，「
    幹」、「混蛋」等詞對告訴人名譽損害尚非嚴重；(5)被告犯
    罪後矢口否認犯行，未表悔意；(6)告訴人提起附帶民事訴訟
    請求被告賠償金額高達新臺幣1百萬元（見原審96 年度附民
    字第377 號卷起訴狀），甚不合理；(7)告訴人表示案發後被
    告已不再放木板、燒金紙（見原審卷第23頁反面）等一切情
    狀，就被告傷害、公然侮辱2犯行，分別量處罰金新臺幣3千
    元，並定應執行罰金新臺幣5千元，以示懲儆，固非無見。
  (二)但查被告與告訴人為樓上、樓下鄰居，從彼此居住安全以觀
    ，時時刻刻需要守望相助，法律期使彼等敦親睦鄰猶恐不及
    ，豈宜僅因此細故即結下怨恨？尤以被告已高齡七十有一，
    老來弱智，刑罰亦難期矯正，應不汲汲於制裁之考量；反觀
    告訴人為年輕醫學院學生，前途無限，如不學習與人為善，
    將來何能視病猶親？原審未為斟酌緩刑宣告，尚有違誤。
  (三)被告上訴意旨，仍執陳詞，否認傷害及公然侮辱之犯意或犯
    行，固無可取，然原判決既有可議，即屬不可維持，本院自
    應將原判決撤銷改判。經查被告畢生無犯罪前科，此有本院
    被告前案紀錄表在卷可稽，經此偵審教訓當知警惕，應無再
    犯之虞，本院認本件以暫不執行為適當，爰仍處以如原審所
    處之刑、執行刑及易服勞役之折算標準，併宣告緩刑2年，
    以啟自新，並期敦親睦鄰。
據上論斷，應依刑事訴訟法第369條第1項前段、第364條、第299
條第1項前段，刑法第277條第1項、第309條第1項、第42條第3項
、第51條第7款、第74條第1項第1款，刑法施行法第1 條之1，判
決如主文。
本案經檢察官黃全祿到庭執行職務。
中    華    民    國    97    年    1     月    8     日
                  刑事第五庭  審判長法  官  吳  敦
                                    法  官  張傳栗
                                    法  官  陳祐治
以上正本證明與原本無異。
不得上訴。
                                    書記官  蔡慧娟
中    華    民    國    97    年    1     月    8     日
附錄：本案論罪科刑法條全文
中華民國刑法第277條
傷害人之身體或健康者，處3年以下有期徒刑、拘役或1千元以下
罰金。
犯前項之罪因而致人於死者，處無期徒刑或7年以上有期徒刑；
致重傷者，處3年以上10年以下有期徒刑。
中華民國刑法第309條
公然侮辱人者，處拘役或3百元以下罰金。
以強暴犯前項之罪者，處1年以下有期徒刑、拘役或5百元以下罰
金。


司法院資訊處製作；財團法人民間司法改革基金會備份。
